臺灣高等法院臺中分院刑事裁定
110年度抗字第394號
抗  告  人  
即  聲請人 佑達保險經紀人有限公司

兼  代表人 黃惠真


抗  告  人 
即  聲請人 謝明星


上列抗告人等因聲請交付法庭錄音光碟案件，不服臺灣臺中地方
法院中華民國110年3月3日駁回聲請之裁定(110年度聲字第323號
)，提起抗告，本院裁定如下：
    主  文
原裁定撤銷，發回臺灣臺中地方法院。
    理  由
一、按憲法第16條規定人民有訴訟權，旨在確保人民有受公平審
    判之權利，依正當法律程序之要求，刑事被告應享有充分之
    防禦權，包括被告卷證資訊獲知權，俾受公平審判之保障。
    民國108年12月19日修正施行刑事訴訟法第33條第2項規定：
    「被告於審判中得預納費用請求付與卷宗及證物之影本。但
    卷宗及證物之內容與被告被訴事實無關或足以妨害另案之偵
    查，或涉及當事人或第三人之隱私或業務秘密者，法院得限
    制之」，明文賦予被告得請求付與卷宗及證物影本之權利，
    以利其防禦權及各項訴訟權之行使，並於第2項但書針對特
    別列舉之事由規定，得由法院就交付卷證影本之範圍及方式
    為合理之限制外，原則上即應允許之。而此規定於聲請再審
    之情形，準用之，109年1月8日增訂公布，同年月10日施行
    之同法第429條之1第3項亦定有明文。參酌其立法理由說明
    「聲請再審無論基於何種事由，接觸並瞭解相關卷證資料，
    與聲請再審是否有理由，以及能否開啟再審程序，均至關重
    要。現行法並未明文規定聲請權人之卷證資訊獲知權，致生
    適用上之爭議，規範尚有未足，爰增訂本條第3項，俾聲請
    權人或代理人得以聲請再審為理由以及在聲請再審程序中，
    準用第33條之規定，向法院聲請獲知卷證資訊。」依此，刑
    事訴訟法第33條之卷證資訊獲知權自不應解為限於「審判中
    」之「被告」始得行使，尚及於判決確定後之被告及依刑事
    訴訟法得聲請再審之人或其代理人，亦得依刑事訴訟法第33
    條第2項規定請求付與卷證影本之權利，且同受該項但書規
    定之限制，並不以具有律師資格之代理人為限，以保障再審
    聲請權人之閱卷權。惟判決確定後之被告、得聲請再審之人
    或其代理人，固得依檔案法或政府資訊公開法之相關規定，
    向檔案管理機關或政府資訊持有機關申請閱卷，如經該管機
    關否准，則循一般行政爭訟程序處理；惟因訴訟目的之需要
    ，而向判決之原審法院聲請付與卷證影本，實無逕予否准之
    理，仍應個案審酌是否確有訴訟之正當需求及聲請付與卷證
    影本之範圍，有無刑事訴訟法第33條第2項但書規定應予限
    制之情形，而為准駁之決定（最高法院109年度台抗字第129
    號裁定意旨參照）。然就有無「訴訟之需要」之認定，固於
    證據法則上並不適用「嚴格證明法則」，無須證明至毫無合
    理懷疑之確信程度，然仍須依「自由證明程序」釋明其合理
    之依據，非許空泛陳述（最高法院109年度台抗字第287號裁
    定意旨參見）。　
二、抗告人等向原審法院聲請再審，經原審109年度聲再字39號
    裁定駁回後，具狀向原審聲請交付該再審案件之法庭錄音光
    碟。原裁定以抗告人等僅於補充理由狀引用片段調查內容或
    實務見解，泛稱聲請交付錄音光碟，係為主張或維護當事人
    法律上利益，毋須要求必須具體陳明云云，顯未釋明訴訟目
    的之正當需求，認其聲請與法院組織法第90條之1、保存辦
    法第8條第1項及應行注意事項第4點等規定要件容有未合，
    而裁定予以駁回，固非無見。惟查：
　㈠抗告人等因違反商業會計法等案件，經檢察官提起公訴及移
    送併辦後，檢察官與抗告人等進行認罪協商，並經臺灣臺中
    地方法院（下稱原審法院）同意改依協商程序而為判決，原
    審法院乃於99年10月26日以98年度訴字第2409號判決判處佑
    達公司罰金新臺幣（下同）6萬元，減為罰金3萬元；抗告人
    黃惠真、謝明星等均應執行有期徒刑2年，緩刑5年，緩刑期
    間付保護管束，並均應提供120小時之義務勞務，暨應於100
     年1月26日前向公庫支付50萬元，抗告人等均未上訴而確定
    在案。嗣抗告人等多次聲請再審，均經原審法院駁回，並由
    本院駁回其抗告，最近一次聲請再審為109年度聲再字第39
    號，有本院被告前案紀錄表在卷可憑，經本院審閱無訛。
　㈡抗告意旨稱係因前揭再審裁定中之事實認定錯誤，認筆錄內
    容有所出入因而聲請法庭錄音光碟等語，經本院細譯其110
    年2月9日刑事聲請交付法庭錄音光碟補充理由狀，已載明理
    由「為將審判期日有關聲請人謝明星之訊問內容及其陳述之
    事項轉譯為文書提出於法院」，似欲循再審程序保障其權益
    之用意。另揆諸前開法庭錄音錄影及其利用保存辦法第8條
    規定，於104年8月7日第8條立法理由已揭示「本法（即法院
    組織法）第90條之1第1項已增訂當事人及依法得聲請閱覽卷
    宗之人，因主張或維護其法律上利益（如核對更正筆錄、他
    案訴訟所需，或認法院指揮訴訟方式對其訴訟權益有影響之
    虞，欲用以保障其法律上利益等），得繳納費用聲請交付法
    庭錄音或錄影內容之規定…」可知縱然核對更正筆錄，均屬
    維護其法律上利益，何況抗告人等係以聲請交付法庭錄音光
    碟製作譯文後，再提出於再審程序保障其權益？是抗告人主
    張聲請交付法庭錄音光碟，應認係為維護其法律上利益所需
    ，且本件應無涉及國家機密、當事人或第三人之隱私或營業
    秘密等得不予許可其聲請或限制交付法庭錄音或錄影內容之
    情形。然原裁定關於抗告人之聲請意旨，逕認抗告人並未具
    體釋明有何為主張、維護與本案有關之法律上利益之必要性
    ，而駁回其交付法庭錄音光碟之聲請，尚嫌速斷。
三、綜上所述，抗告意旨雖未明確指摘原裁定可議之處，然此屬
    本院依職權審查事項，且因原審之法庭錄音檔非由本院保存
    、控管，爰由本院撤銷原裁定，發回原審法院，另為妥適之
    裁定。
中　　華　　民　　國　　110 　年　　4 　　月　　26　　日
            刑事第十庭  審判長法  官  陳  宏  卿 
                              法  官  林  美  玲
                              法  官  楊  文  廣
以上正本證明與原本無異。
不得再抗告。
                              書記官  呂  安  茹
　　　　　　　　　　　　　　　
中　　華　　民　　國　　110 　年　　4 　　月　　26　　日